臺灣苗栗地方法院民事判決　　　　　　　　　　　　　　九十二年度簡上第二五號
　　上　訴　人
　　即　被　告　丙○○
　　被上訴人
　　即　原　告　甲○○
　　被上訴人
　　即　原　告　乙○○
右當事人間請求侵權行為損害賠償事件，上訴人對於民國九十二年二月二十日本院苗
栗簡易庭九十二年度苗簡字第六九號第一審判決提起上訴，本院於九十三年六月七日
辯論終結，判決如下：
    主      文
原判決關於命上訴人應給付被上訴人甲○○新臺幣壹萬元，被上訴人乙○○新臺幣壹
萬元，及均自民國九十一年六月二十五日起至清償日止按年利率百分之五計算之利息
部分，及該部分假執行、預供擔保免為假執行之宣告，暨除確定部分外之訴訟費用之
裁判均廢棄。
右廢棄部分，被上訴人在第一審之訴及假執行之聲請均駁回。
第一審（除確定部分外）、及第二審訴訟費用由被上訴人負擔。
    事實及理由
一、被上訴人甲○○、乙○○起訴主張其等於臺灣苗栗地方法院檢察署八十八年度偵
    字第三五八六號、本院八十八年度訴字第三三七號及臺灣高等法院臺中分院八十
    九年度上訴字第一三六七號刑事案件中（下稱為系爭刑案），到庭具結證述案發
    當時，上訴人與訴外人陳佳業、陳振業發生糾紛之經過，確屬親身見聞。詎上訴
    人丙○○為使被上訴人二人受刑事處分，對被上訴人提出偽證告發案件，經臺灣
    苗栗地方法院檢察署九十年度偵字第三二五二號不起訴處分，是被上訴人主張上
    訴人誣告之事實，確屬真實，致被上訴人二人深受痛苦，為此依據民法第一百八
    十四條第一項前段、第一百九十五條第一項訴請上訴人賠償名譽權受損之慰撫金
    各新臺幣（下同）十萬元及其法定遲延利息。原審為被上訴人部分勝訴部分敗訴
    判決，並就勝訴部分依聲請為供擔保之假執行宣告，被上訴人於本院為駁回上訴
    之聲明。
二、上訴人則以：被上訴人二人明知其等於八十八年五月二十八日下午七時許，在苗
    栗縣頭份鎮○○路五七八巷尖下活動中心前，並未在場見聞上訴人與訴外人陳佳
    業、陳振業發生衝突，竟基於偽證之犯意，分別在臺灣苗栗地方法院檢察署、本
    院及臺灣高等法院臺中分院，對於案情有重要關係之事項均供前具結證稱曾在場
    見聞，被上訴人因此犯偽證罪嫌，而被上訴人甲○○、乙○○於系爭刑案偵查審
    理中所證述之事發經過不但與系爭刑案之當事人陳佳業、陳振業所述情節不同，
    且被上訴人甲○○、乙○○所為證詞確有瑕疵，是上訴人認被上訴人二人有偽證
    之嫌疑，依法自有權對被上訴人提出偽證之告發，並無民法第一百八十四條第一
    項前段故意或過失不法侵害被上訴人權利之情形等語置辯，而聲明廢棄原判決，
    駁回被上訴人在原審之訴及假執行之聲請。
三、兩造不爭執事項：
    被上訴人甲○○、乙○○於系爭刑案中到庭具結證稱案發當時，二人共乘一部機
    車經過現場，目睹上訴人踢訴外人陳振業，並搶陳姓兄弟衣服之搶奪事件發生經
    過，經臺灣高等法院臺中分院以被上訴人二人未目睹全部經過，所述部分互有出
    入矛盾，認不能依該二人之證詞推論上訴人確有搶奪訴外人陳佳業、陳振業兄弟
    外套之犯行，嗣上訴人以被上訴人證言係為證為由，對被上訴人提起偽證罪之告
    發，經臺灣苗栗地方法院檢察署以九十年度偵字第三二五二號為不起訴處分確定
    在案，被上訴人迄今尚未對上訴人提起誣告之告訴等情，為兩造所不爭執，復經
    本院調閱系爭刑案偵審全卷、臺灣苗栗地方法院檢察署九十年度偵字第三二五二
    號偵查卷宗查核屬實。
四、按因故意或過失，不法侵害他人之權利者，負損害賠償責任；不法侵害他人之身
    體、健康、名譽、自由、信用、隱私、貞操，或不法侵害其他人格法益而情節重
    大者，被害人雖非財產上之損害，亦得請求賠償相當之金額，民法第一百八十四
    條第一項、第一百九十五條第一項前段分別定有明文。本件被上訴人起訴主張上
    訴人之誣告行為已構成侵權行為，侵害被上訴人之名譽權等情，為上訴人所否認
    ，是被上訴人自應就判斷上訴人有無構成侵權行為之前提事實，即上訴人有無侵
    害被上訴人權利之故意過失、是否致被上訴人名譽受損負舉證責任，申言之，被
    上訴人應就上訴人申告其偽證之行為，主觀上係出於故意，明知無此事實而故意
    捏造，意圖使被上訴人受刑事處分，侵害被上訴人之權利之事實，負舉證責任。
五、查：(一)
（一）被上訴人固以臺灣苗栗地方法院檢察署九十年度偵字第三二五二號不起訴處分
      書為證，主張上訴人有誣告之侵權行為，惟檢察官僅係依據上訴人告發被上訴
      人偽證之事證尚不足認定被上訴人有偽證之犯罪嫌疑而為不起訴處分，但尚不
      得執此即推認上訴人主觀上出於故意虛構事實，意圖使被上訴人受刑事處分而
      提出告發，或明知被上訴人確有在場見聞仍為告發之事實，因之，前開不起訴
      處分，尚不足證明上訴人有誣告之故意過失。
（二）又被上訴人於系爭刑案偵查審理中，就被上訴人甲○○當時有無下車，彼此供
      述已不一，就外套如何被搶及何處被搶更與訴外人即告訴人陳佳業、陳振業於
      系爭刑案偵查審理中供述情節相互出入、矛盾，真實性如何已有可疑，且訴外
      人即告訴人之母張月秋於系爭刑案審理時初稱：乙○○沒有在場，嗣又改稱：
      鍾錦雲有在場，乙○○我不知道，是被上訴人二人是否確實在場見聞不無可疑
      ，是經臺灣高等法院臺中分院認尚難以該二人之證詞為不利於上訴人之認定，
      有臺灣高等法院臺中分院八十九年度上訴字第一三六七號刑事判決一份在卷供
      參，復經本院調閱系爭刑案卷宗核閱無訛。是以，本件上訴人以被上訴人之證
      述互有矛盾不一，與訴外人陳佳業、陳振業之陳述不符，而本於法律上合理之
      懷疑，質疑被上訴人是否於系爭刑案發生時在場，是否有證言不實而涉有偽證
      之罪嫌，向追訴機關提起告發，尚非明知被上訴人自始在場親眼見聞而虛構被
      上訴人偽證情事。此外，被上訴人復未能舉證證明上訴人明知被上訴人均親眼
      見聞系爭刑案發生經過而虛構被上訴人偽證，則被上訴人主張上訴人有侵害被
      上訴人權利之故意云云，即不足採，為無理由。
（三）另按人民之訴訟權為程序權之最要者，有確保於人民其他基本權利遭致國家機
      關或其他人民侵害或有受侵害之虞時，得藉由公平而正當之法律程序以求有效
      救濟或預防之功能，是訴訟權為憲法第十六條所明文保障，乃此之故。而此訴
      權之存在，並不以本案訴訟果有理由為要件，是如上訴人對被上訴人提起民事
      訴訟或刑事告訴，非明知不實而濫行興訟或意圖原告受刑事處分而誣告之，圖
      利用法院以遂其目的，即難認其有何不法可言。上訴人此部分之行為係請求國
      家公權力介入，其目的本係維護上訴人自身之權益，至於所指涉之人是否確為
      犯罪人，上訴人告發之事實是否實在，均尚待審判機關究明之，並不因上訴人
      提起偽證告發，即認被上訴人之名譽當然受損，亦即被上訴人之名譽，並不因
      上訴人之上開告發而受害，從而上訴人主張其名譽因被上訴人之不實告發而受
      到侵害，請求被上訴人負侵權行為之損害賠償責任，即無理由。
六、綜上所言，本件被上訴人既無法舉證證明上訴人所為前開告發行為有何故意或過
    失侵害其權利之事實，即與民法第一百八十四條第一項前段所規定之侵權行為要
    件未合，因之，被上訴人本於侵權行為之法律關係，請求上訴人給付被上訴人各
    三十萬元及其法定遲延利息為無理由，不應准許。其假執行之聲請亦失所附麗，
    應併予駁回。原審判命上訴人給付被上訴人甲○○、乙○○各壹萬元及自九十一
    年六月二十五日起之法定遲延利息，並就該部分為假執行及預供擔保免為假執行
    之宣告，自有未洽。上訴意旨指摘原判決不當，求予廢棄改判，為有理由。自應
    由本院予以廢棄改判，如主文第二項所示。
七、本件事證已經明確，兩造其餘主張與舉證，經核均與本院前開認定及判決之結果
    無礙，爰不一一論述，附此敘明。
八、據上論結，本件上訴為有理由，依民事訴訟法第四百三十六條之一第三項、第四
    百五十條、第七十八條、第八十五條第一項前段、第四百六十三條，判決如主文
    。
中　　　華　　　民　　　國　　九十三　　年　　　六　　　月　　二十一　　日
                                  臺灣苗栗地方法院民事庭
                                  審判長法      官    陳鴻斌
                                        法      官    曾明玉
                                        法      官    沈佳宜
正本證明與原本無異
本件不得上訴。
中　　　華　　　民　　　國　　九十三　　年　　　六　　　月　　二十一　　日
                                        法院書記官    李惠雯
